臺灣高等法院刑事判決　　　　　　　　　　　　　九十一年度上易字第一三三八號
　　上　訴　人　臺灣板橋地方法院檢察署檢察官
　　被　　　告　丁○○
　　選任辯護人　吳振賓
右上訴人因被告竊盜案件，不服臺灣臺北地方法院九十一年度訴字第二六七號，中華
民國九十一年三月二十九日第一審判決（起訴案號：臺灣板橋地方法院檢察署九十年
度偵字第五三五Ｏ、七一三二號）提起上訴，本院判決如左：
    主  文
上訴駁回。
    理  由
一、公訴意旨略以：被告丁○○基於竊盜之概括犯意，意圖為自己不法之所有，於民
    國（下同）八十九年十二月十二日六時零分許，在臺南縣西灣里大勇路一五七號
    前，竊取庚○○所有之Ｄ八－五Ｏ八八號自用小客車，並偽造Ｃ六－一二六三號
    自用小客車號牌二面懸掛於上開贓車（下稱Ａ車）使用，復偽造行車執照一枚、
    車主丙○○名義之買賣契約、裕隆汽車製造股份有限公司（以下簡稱裕隆汽車公
司）完稅證明、汽車新領牌照登記書等文件，供逃避警方查緝用，足生損害於丙○○、裕隆汽車公司及監理機關對於車輛管理之正確性。嗣丁○○於九十年三月
    九日十八時零分許，駕駛上開贓車行經臺北縣板橋市○○街六十二號前時，遭警
    查獲，警方並扣得上開偽造之車牌Ｃ六－一二六三號二面、鑰匙一支、偽造之行
    車執照一枚、車主丙○○名義之買賣契約、裕隆汽車公司完稅證明、汽車新領牌
    照登記書等文件；丁○○復基於前開竊盜之概括犯意，意圖為自己不法之所有，
    於九十年二月十日三時零分許，在臺南縣永康市○○○路五十二號前，竊取王嘉
    勝所有之五Ｋ－三一一二號自用小客車，再以偽造之Ａ二－五四Ｏ七號（公訴人
    誤載為ＡＺ）號牌二面懸掛於上開贓車使用（下稱Ｂ車），復偽造行車執照一枚
    以供逃避警方查緝，足生損害於王嘉勝及監理機關對於車輛管理之正確性。嗣丁○○於九十年二月底，駕駛上開懸掛偽造號牌之贓車至臺北縣土城市某地，以該
    車為抵押，向不知情之金昌平借面額共新台幣（下同）四十萬元之支票四紙（已
    兌現），嗣金昌平再將該車交予不知情之甲○○（另為不起訴處分）使用，而甲○○於九十年三月十三日十八時零分許，駕駛上開贓車行經臺北市○○街一一四
    巷口遭警查獲，警方並扣得偽造之車牌ＡＺ－五四Ｏ七號二面、鑰匙一支及偽造
    之行車執照一枚等物，因認被告涉犯刑法第三百二十條第一項之竊盜罪嫌、第二
    百十六條、第二百十二條之行使偽造文書罪嫌。
二、按犯罪事實，應依證據認定之，無證據不得推定其犯罪事實；又不能證明被告犯
    罪者，應諭知無罪之判決，刑事訴訟法第一百五十四條、第三百零一條第一項分
    別定有明文。次按刑事訴訟法上所謂認定犯罪事實之證據，係指足以認定被告確
    有犯罪行為之積極證據而言，該項證據自須適合於被告犯罪事實之認定，始得採
    為斷罪資料。如未能發現相當證據，或證據不足以證明，自不能以推測或擬制之
    方法，以為裁判之基礎。又刑事訴訟上證明之資料，無論其為直接或間接證據，
    均須達於通常一般之人均不致有所懷疑，而得確信其為真實之程度，始得據為有
    罪之認定，若其關於被告是否犯罪之證明未能達此程度，而有合理性懷疑之存在
    ，致使無從形成有罪之確信，根據「罪證有疑，利於被告」之證據法則，即不得
    遽為不利被告之認定，此分別有最高法院二十九年上字第三一○五號、四十年臺
    上字第八六號、七十六年臺上字第四九八六號判例可資參照。
三、公訴人認被告丁○○涉犯上開罪嫌，無非以被告確係在九十年三月九日十八時零
    分許，駕駛上開贓車行經臺北縣板橋市○○街六十二號前時，駕駛懸掛偽造號牌
    Ｃ六─一二六三號贓車遭警查獲，證人金昌平亦堅決否認有委託被告代尋車輛之
    事，而證稱：「係被告駕駛ＡＺ─五四Ｏ七號自用小客車來向渠借票，並稱車輛
    暫先抵押，渠不知係贓車」等情，復有如起訴書犯罪事實欄所列物品扣案足資佐
    證，則被告一連駕駛兩部懸掛偽造號牌、證件之贓車，足徵被告確係竊車之人，
    而非僅單純買受贓物之人等，為其主要論據。
四、訊據被告丁○○否認涉有竊盜及行使偽造文書犯行，辯稱略以：「Ｃ六─一二六
    三號車輛係伊看報紙向綽號小寶之不詳姓名男子所購買，而金昌平見伊所駕駛車
    輛不錯，向伊探詢，伊才介紹金昌平向小寶購買ＡＺ─五四Ｏ七號車輛，該二車
    均非伊所竊取，證件亦非伊所偽造」、「Ａ車是我向綽號小寶的男子所購買，金
    昌平看到我駕駛的車輛不錯，向我探詢，我再介紹他向小寶買Ｂ車，我不知道是
    贓車，也不知道證件是偽造的」等語。
五、經查：
(一)、本件並無任何證據證明被告有何行竊上開車輛、偽造證件並進而行使之行為，公
    訴意旨係以被告駕駛贓車為警查獲，推論被告為竊盜與偽造文書，但依據被害人
    庚○○、王嘉勝指述其車輛遭竊，被害人丙○○、己○○指述其身分證件遺失、
    遭冒用之事實，並無法證明被告有何竊盜車輛與偽造車牌、行車執照等文書之行
    為，更無從由被告一連駕駛兩部懸掛偽造車牌之贓車，推論被告即為竊盜及偽造
    證件牌照之人。
(二)、關於Ａ車部分，被告於九十年三月九日為警查獲時，尚持有丙○○為出賣人名義
    之買賣契約、裕隆公司完稅照證、汽車新領牌照登記書、保險卡等完整之車籍文
    件（九十年度偵字第五三五Ｏ號卷第十八頁、十九頁），是被告所辯，該車並非
    其所竊盜乙節，尚非全然無稽。
(三)、關於Ｂ車部分，係由第三人甲○○駕駛為警查獲後，供述該車係其老闆金昌平所
    交付（見九十年四月二十四日偵查筆錄），金昌平並指述：「丁○○向我借錢，
    借四十萬元，我給他四張票，車子是他抵押給我作擔保用的」等語（見九十年五
    月二十二日、二十四日偵查筆錄），而循線查獲被告，然被告於原審審理時供述
    ：「前兩張票是我向金昌平借的，拿去向我朋友吳玉英貼現，另外兩張是金昌平
    要買車的訂金，因為我是經手人，所以由我轉交給小寶，並不是我向金昌平借錢
    ，把車抵押給他，是我介紹他向小寶買車」等語，而金昌平提出之四張支票影本
    背書人分別係「吳玉英」、「洪錦龍」、「莊連泉」，除被告自承交付兩張支票
    予吳玉英換取現金外，另兩紙支票尚無法認定係被告所提示兌現，是否如金昌平
    所證述，係其借予被告之款項，尚有所疑，況金昌平若係經由被告介紹，向「小
    寶」購買Ｂ車，於為警查獲，發現「小寶」所販售者係贓車，牌照係偽造之物後
    ，實難期待金昌平會自承上開購車行為，陷己身於不利。公訴意旨以有利害關係
    之金昌平於偵查中所述，推論被告有竊盜與偽造文書犯嫌，尚嫌不足。
(四)、依被告於警訊中所提供其與小寶聯絡之行動電話號碼Ｚ000000000號，
    經追查係侯尊文所申請，借給葉群峰使用，再轉借給戊○○。然被告當庭與戊○○對質後，供稱：「戊○○並非小寶」等語，又證人戊○○證稱：「車子不是我
    賣給被告的，這支電話從八十九年十一月開始都由我在使用，沒有借給別人，小
    寶應該是乙○○，我有聽過乙○○和被告在討論買車子的事情，但我不曉得他二
    人是否真的有交易成功」等語（原審卷第四二頁），是被告所辯係向小寶購得上
    開Ａ車，並非全然無稽（被告所稱之車輛應來自戊○○，詳如下述）。
    況Ｂ車之車牌、行車執照、保單，經檢察官勘驗結果，認以肉眼辨識，與真品極
    為相似，有九十年五月二十四日勘驗筆錄在卷可稽，是既不能證明上開車輛係被
    告所竊得，則被告是否知悉扣案牌照、證件等物均係偽造，亦屬可疑。
(五)、被告所稱之乙○○經本院傳訊後，當庭與被告一同訊問，被告雖稱不認識乙○○
    ，不願與乙○○對質，改稱戊○○才是小寶等語（本院卷第一五八頁），而經調
    取戊○○與乙○○二人所涉多起竊車與偽造行車證件卷宗（本院卷一第一九八頁
    至第二二九頁，卷二第一三四頁至第二九五頁），其中手法與偽造車牌方式與本
    件被告丁○○被查獲之車相同，而戊○○所涉案件中之被害人「丙○○」，更為
    本件起訴書所指之被害人「丙○○」，堪認被告丁○○係向戊○○購買起訴書所
    指之贓車與證件，是戊○○作證否認販車予被告丁○○之詞自不可採。
(六)、綜上事證，本案尚未達於通常一般之人均不致有所懷疑，得確信其為真實之程度
    ，而有合理性懷疑之存在，本院無從形成有罪之確信。此外，復查無其他積極證
    據足資認定被告涉有竊盜Ａ、Ｂ兩台自小客車，及偽造車牌、相關文件之偽造特
    種文書罪罪嫌，既不能證明被告丁○○犯罪，根據「罪證有疑，利於被告」之證
    據法則，依法應為無罪之諭知。
六、原審以不能證明被告丁○○犯罪而為其無罪之諭知，經核原判決並無違誤，檢察
    官仍執陳詞提起上訴，以推測之詞，指摘原判決不當，請求撤銷改判為無理由，
    應予駁回。
七、被告丁○○是否涉有向戊○○（涉及多起連續竊車與偽造車牌案件）故買贓物等
    罪嫌，本院業調取相關卷證在卷，應由公訴人另行傳訊戊○○、乙○○偵查，並
    依法處理，併此敘明。
據上論斷，應依刑事訴訟法第三百六十八條，判決如主文。
本案經檢察官鍾鳳玲到庭執行職務。
中    華    民    國    九十一    年      十        月        二        日
                              臺灣高等法院刑事第七庭
                                  審判長法  官  吳  啟  民
                                        法  官  蘇  隆  惠
                                        法  官  施  俊  堯
右正本證明與原本無異。
不得上訴。
                                        書記官  陳  彥  蕖
中    華    民    國    九十一    年      十        月        二        日
